---
title: Análisis de los dos géneros musicales más populares y dos los géneros
  musicales menos populares de la plataforma digital de música Spotify
author: "Gonzales Saul,Vegas Alejandro,Velásquez Ángel"
date: "2025-03-02"
output:
  pdf_document: null
  latex_engine: xelatex
  word_document: default
---

```{r setup, include=FALSE}
#Librerias
library(tidyverse)
library(knitr)
library(dplyr)
library(readr)
library(latexpdf)
library(funModeling)
library(gridExtra)
library(corrplot)
library(RColorBrewer)
library(tseries)
library(ggplot2)
knitr::opts_chunk$set(echo = TRUE)
```

```{r LECTURA_CSV, include=FALSE}
spotify <- read_csv("Spotify G4-G7.csv")
str(spotify)
```

# Análisis Exploratorio de los datos

En primera instancia se tiene que determinar cuales son los dos géneros mas populares y menos populares de la plataforma, obteniendo la media de popularidad de cada género y seleccionando los das más altas y las dos más bajas para tener definidos los géneros con los que se trabajará

Los dos géneros musicales con las medias de popularidad más alta son el pop-film y el k-pop, que son géneros que se caracterizan por tener melodías atractivas y memorables, Uso de Instrumentación Variada, Ritmos y Beats Enérgicos

Y en contraparte los dos géneros musicales menos populares son el romance y el iranian, géneros que no guardan mucha relación entre ellos más allá de su bajo promedio de popularidad, por un lado el romance, Las composiciones suelen tener melodías suaves y fluidas que refuerzan el carácter sentimental de las canciones, y la música de origen iraní En la actualidad, muchos artistas iraníes combinan elementos tradicionales con géneros modernos o elementos experimentales  

Además se apoyará visualmente con un grafico de barras 

```{r seleccion_generos_populares, include=FALSE}
popularidad_genero <- spotify %>%
  group_by(track_genre) %>%
  summarise(media_popularidad = mean(popularity, na.rm = TRUE)) %>%
  arrange(desc(media_popularidad))
```

```{r maX_min_popularidad, include=FALSE}

mas_populares <- popularidad_genero %>%slice(1:2) %>%summarise(Genero=track_genre,"Promedio de popularidad"=media_popularidad)

menos_populares <-slice(popularidad_genero,113:114)%>%summarise(Genero=track_genre,"Promedio de popularidad"=media_popularidad)
```


```{r mostrar_tablas, echo=FALSE}

kable(mas_populares, caption = "Géneros más populares")
kable(menos_populares, caption = "Géneros menos populares")
```

```{r grafico_popularidad, echo=FALSE}
# Unir las tablas de géneros más y menos populares
generos_seleccionados <- bind_rows(
  mas_populares %>% mutate(Tipo = "Más Populares"),
  menos_populares %>% mutate(Tipo = "Menos Populares")
)

# Graficar la popularidad de los géneros musicales seleccionados
ggplot(generos_seleccionados, aes(x = Genero, y = `Promedio de popularidad`, fill = Tipo)) +
  geom_bar(stat = "identity", position = "dodge") +
  labs(title = "Popularidad de los Géneros Musicales en Spotify",
       x = "Género Musical",
       y = "Promedio de Popularidad") +
  theme_minimal()
```

```{r df_generos,include=FALSE}
#en este apartado estan los data frame que usaremos para el trabajo
most_popular <- spotify[spotify$track_genre == "pop-film" | spotify$track_genre == "k-pop",]

popularidad_baja <- spotify[spotify$track_genre == "iranian" | spotify$track_genre == "romance",]

```

```{r correlacionado_max_popularidad,include=FALSE}
pop_dura <- cor(most_popular$popularity, most_popular$duration_ms)
pop_dance <- cor(most_popular$popularity, most_popular$danceability)
pop_energy <- cor(most_popular$popularity, most_popular$energy)
pop_key <- cor(most_popular$popularity, most_popular$key)
pop_loud <- cor(most_popular$popularity, most_popular$loudness)
pop_instru <- cor(most_popular$popularity, most_popular$instrumentalness)
pop_live <- cor(most_popular$popularity, most_popular$liveness)
pop_valence <- cor(most_popular$popularity, most_popular$valence)
pop_tempo <- cor(most_popular$popularity, most_popular$tempo)
pop_time_signature <- cor(most_popular$popularity, most_popular$time_signature)
                
```
```{r correlacion_min_popularidad,include=FALSE}
poop_dura <- cor(popularidad_baja$popularity, popularidad_baja$duration_ms)
poop_dance <- cor(popularidad_baja$popularity, popularidad_baja$danceability)
poop_energy <- cor(popularidad_baja$popularity, popularidad_baja$energy)
poop_key <- cor(popularidad_baja$popularity, popularidad_baja$key)
poop_loud <- cor(popularidad_baja$popularity, popularidad_baja$loudness)
poop_instru <- cor(popularidad_baja$popularity, popularidad_baja$instrumentalness)
poop_live <- cor(popularidad_baja$popularity, popularidad_baja$liveness)
poop_valence <- cor(popularidad_baja$popularity, popularidad_baja$valence)
poop_tempo <- cor(popularidad_baja$popularity, popularidad_baja$tempo)
poop_time_signature <- cor(popularidad_baja$popularity, popularidad_baja$time_signature)
```
Para la selección de las variables se aplicó la relación lineal de la popularidad con cada una de las otras variables y los resultados más resaltantes se seleccionaron para estudiarse como variables del proyecto

```{r ,echo=FALSE}
cat("coeficiente de correlación de la popularidad con el volumen (géneros más populares):", round(pop_loud, 3))

cat("coeficiente de correlación de la popularidad con el volumen (géneros menos populares):", round(poop_loud, 3))

cat("coeficiente de correlación de la popularidad con la energía (géneros más populares):", round(pop_energy, 3))

cat("coeficiente de correlación de la popularidad con la energía (géneros menos populares):", round(poop_energy, 3))
```

```{r estadisticas descriptivas genros mas populares, include=FALSE}

descripcion_mas <- profiling_num(most_popular)
descripcion_mas <- descripcion_mas %>% select(variable, mean, std_dev,skewness, kurtosis)
descripcion_mas <- descripcion_mas %>% rename(Variable = variable, Promedio = mean,D.Estandar = std_dev, "Coeficiente de asimetria" = skewness,Kurtosis = kurtosis,)
descripcion_mas <- descripcion_mas[c(2,6,8),]
rownames(descripcion_mas) <- c("1", "2", "3")

descripcion_menos <- profiling_num(popularidad_baja)
descripcion_menos <- descripcion_menos %>% select(variable, mean, std_dev,skewness, kurtosis)
descripcion_menos <- descripcion_menos %>% rename(Variable = variable, Promedio = mean,D.Estandar = std_dev, "Coeficiente de asimetria" = skewness,Kurtosis = kurtosis,)
descripcion_menos <- descripcion_menos[c(2,6,8),]
rownames(descripcion_menos) <- c("1", "2", "3")


```
**Análisi descriptivo**

En el siguiente cuadro, se muestran las estadísticas descriptivas para las variables en estudio, correspondientes a los géneros musicales más populares de la plataforma de Spotify.

- 

```{r tabla estadisticas descriptivas generos mas populares, echo=FALSE}
kable(descripcion_mas, caption = "Estadisticas descriptivas de los géneros musicales más populares")
```

En el siguiente cuadro, se muestran las estadísticas descriptivas para las variables en estudio, correspondientes a los dos géneros musicales menos populares de la plataforma de Spotify.

- 

```{r tabla estadisticas descriptivas generos menos populares, echo=FALSE}
kable(descripcion_menos, caption = "Estadisticas descriptivas de los géneros musicales menos populares")
```

El siguiente grafico de sectores

```{r grafico sectores, echo=FALSE}
generos_seleccionados <- bind_rows(
  most_popular %>% mutate(Tipo = "Más Popular"),
  popularidad_baja %>% mutate(Tipo = "Menos Popular")
)

data_explicit_selected <- generos_seleccionados %>%
  group_by(Tipo, explicit) %>%
  summarise(count = n(), .groups = "drop") %>%
  mutate(percentage = count / sum(count) * 100)

ggplot(data_explicit_selected, aes(x = "", y = percentage, fill = as.factor(explicit))) +
  geom_bar(stat = "identity", width = 1) +
  coord_polar("y") +
  facet_wrap(~ Tipo) +
  labs(title = "¿Qué tan explícitas son?",
       fill = "Explícito",
       y = "",
       x = "") +
  theme_minimal() +
  scale_fill_manual(values = c("#6DB1F7", "#6DF7B6"), labels = c("No Explícita", "Explícita")) +
  theme(
    axis.text.x = element_blank(),
    plot.title = element_text(hjust = 0.5),
    panel.border = element_blank(),
    panel.grid = element_blank(),
    panel.background = element_blank(),
    plot.background = element_blank()
  ) +
  geom_text(aes(label = paste0(round(percentage, 1), "%")), 
            position = position_stack(vjust = 0.5))
```

#Análisis Bivariante (correlación)


```{r graficos dispercion mas populares, echo=FALSE}
ggplot(most_popular, aes(x=energy, y=loudness, color=popularity)) +
  geom_point() +
  labs(title = "Dispersión de los más populares",
       x = "Energía",
       y = "Volumen",
       color = "Popularidad") +
  theme_minimal() +
  theme(plot.title = element_text(hjust = 0.5))
```


```{r graficos dispercion menos populares, echo=FALSE}
ggplot(popularidad_baja, aes(x=energy, y=loudness, color=popularity)) +
  geom_point() +
  labs(title = "Dispersión de los menos populares",
       x = "Energía",
       y = "Volumen",
       color = "Popularidad") +
  theme_minimal() +
  theme(plot.title = element_text(hjust = 0.5))
```




```{r graficos dispercion de volumen popular, echo=FALSE}
ggplot(most_popular, aes(x=loudness, y=popularity, color=energy)) +
  geom_point() +
  labs(title = "Dispersión de los más populares",
       x = "Volumen",
       y = "Popularidad",
       color = "Energía") +
  theme_minimal() +
  theme(plot.title = element_text(hjust = 0.5))
```

```{r graficos dispercion de no volumen popular, echo=FALSE}
ggplot(most_popular, aes(x=energy, y=popularity, color=loudness)) +
  geom_point() +
  labs(title = "Dispersión de los más populares",
       x = "Energía",
       y = "popularidad",
       color = "Volumen") +
  theme_minimal() +
  theme(plot.title = element_text(hjust = 0.5))
```

El siguiente gráfico de disperción tiene una particularidad en donde muchos valores de popularidad tienden a ser 0
```{r graficos dispercion de volumen no popular, echo=FALSE}
ggplot(popularidad_baja, aes(x=energy, y=popularity, color=loudness)) +
  geom_point() +
  labs(title = "Dispersión de los menos populares",
       x = "Energía",
       y = "Popularidad",
       color = "Volumen") +
  theme_minimal() +
  theme(plot.title = element_text(hjust = 0.5))
```

El siguiente gráfico de disperción tiene una particularidad en donde muchos valores de popularidad tienden a ser 0
```{r graficos dispercion de energia, echo=FALSE}
ggplot(popularidad_baja, aes(x=loudness, y=popularity, color=energy)) +
  geom_point() +
  labs(title = "Dispersión de los menos populares",
       x = "Volumen",
       y = "Popularidad",
       color = "Energía") +
  theme_minimal() +
  theme(plot.title = element_text(hjust = 0.5))
```

